【裁判字號】    97,抗,1124
【裁判日期】    970924
【裁判案由】    聲請單獨宣告沒收
【裁判全文】
臺灣高等法院臺中分院刑事裁定          97年度抗字第1124號
抗  告  人  臺灣臺中地方法院檢察署檢察官
被      告  甲○○
上列抗告人即聲請人因聲請單獨宣告沒收案件，不服臺灣台中地
方法院97聲字第3451號，中華民國97年8月15日裁定，提起抗告
，本院裁定如下：
    主  文
抗告駁回。
    理  由
一、檢察官抗告意旨略以：原審裁定駁回聲請單獨宣告沒收，無
    非係以依商標法第83條之規定，必須被告犯同法第82條之罪
    所製造、販賣、陳列、輸出或輸入之商品，或所提供於服務
    使用之物品或文書，不問屬於犯人與否，始得沒收之，而本
    件被告鐘方財業經本署檢察官因被告犯罪嫌疑不足，以96年
    度第13756號為不起訴處分，是扣案仿冒手錶非屬被告犯商
    標法第82條意圖販買而輸入之商品，應予駁回等理由，固非
    無見。惟仿冒商標商品之流通本為商標法所禁止，商標法第
    83條沒收之立法意旨原在於防止仿冒商標商品回流於市場，
    是商標法第83條既屬專科沒收規定，再對照法文「不問屬於
    犯人與否」整體文義以觀，該條文解釋上自不拘泥於本案被
    告是否涉犯商標法第81條、第82條之罪，只要確認扣案物品
    為未經商標權人授權使用並於市場流通之仿冒商標商品，客
    觀上顯然存在有人犯商標法第81條、第82條之罪，自得單獨
    宣告沒收 (相同見解參見臺灣士林地方法院97年度聲字第
    758號裁定)。本件被告甲○○在市場上所購得之手錶經確認
    為仿冒品，已為原聲請書所詳載，自應依上開規定予以沒收
    。原裁定容有違誤，難認妥適，請撤銷原裁定，另為適當之
    裁定云云。
二、按商標法第83條規定「犯前二條之罪所製造、販賣、陳列、
    輸出或輸入之商品，或所提供於服務使用之物品或文書，不
    問屬於犯人與否，沒收之」，該條文雖是刑法沒收之特別規
    定，但仿冒商標之商品，並非違禁物，單純持有者亦不構成
    犯罪，必須是商標法第6條、第81條之「使用」行為，第82
    條之「販賣、意圖販賣而陳列、輸出或輸入」行為才構成犯
    罪。依據從刑附屬於主刑之原則，本案既無宣告主刑，自不
    能單獨宣告沒收（從刑），此與違禁物得單獨宣告沒收之情
    形不同。
三、經查：本件被告鍾万財經法務部調查局航業海員調查處臺中
    站認被告涉犯商標法第82條罪嫌移送臺灣臺中地方法院檢察
    署，經臺灣臺中地方法院檢察署檢察官因被告犯罪嫌疑不足
    ，以96年度偵字第13756號為不起訴處分，有附卷不起訴處
    分可稽是扣案之「OMEGA亞米茄」手錶2只、「ROLEX勞力士
    」手錶29只、「TITONT梅花」手錶5只、「TODOR帝舵」手錶
    6 只，非屬被告犯商標法第82條意圖販賣而輸入之商品，亦
    非違禁物，單純持有者亦不構成犯罪，是揆諸前開規定，聲
    請人就非犯商標法第82條之商品為單獨宣告沒收之聲請，即
    有未洽，故原裁定以檢察官之聲請為無理由，駁回沒收之聲
    請，經核並無不合，檢察官仍執前詞提起抗告，為無理由，
    應予駁回。
四、據上論斷，應依刑事訴訟法第412條，裁定如主文。
中    華    民    國    97    年    9     月    24    日
            刑事第七庭    審判長法  官  林  榮  龍
                                法  官  張  惠  立
                                法  官  鄭  永  玉
上列正本證明與原本無異。
不得再抗告。
                                書記官    瑞  芳
中    華    民    國    97    年    9     月    24    日


司法院資訊處製作；財團法人民間司法改革基金會備份。
